【裁判字號】    97,消債清,15
【裁判日期】    970925
【裁判案由】    清算事件
【裁判全文】
臺灣臺北地方法院民事裁定            97年度消債清字第15號
聲  請  人
即債務人    甲○○
上列當事人聲請消費者債務清理事件，本院裁定如下：
    主  文
聲請駁回。
聲請費用由聲請人負擔。
    理  由
一、按更生之聲請有下列情形之一者，應駁回之：一、債務人曾
    依本條例或破產法之規定而受刑之宣告；二、債務人曾經法
    院認可和解、更生或調協，因可歸責於己之事由，致未履行
    其條件；三、債務人經法院通知，無正當理由而不到場，或
    到場而不為真實之陳述，或拒絕提出關係文件或為財產變動
    狀況之報告，消費者債務清理條例（下稱本條例）第46條定
    有明文。又，聲請更生或清算不合程式或不備其他要件者，
    法院應以裁定駁回之，但其情形可以補正者，法院應定期間
    先命補正，復為同條例第8條所明定。又，債務人於法院裁
    准消費者債務清理程序開啟前，基於謀求自身經濟生活更生
    之目的，當以積極誠實之態度，配合法院進行各項程序。法
    院雖依本條例第10條之規定，有依職權調查必要之事實及證
    據之責，然基於債務人對自身財務、信用、工作之狀況，本
    應知之最詳之理，且按同條例第44條、第82條及第46條第3
    款之意旨，債務人苟怠於配合調查，或有不實陳述之情形，
    法院得駁回債務人聲請之作法，在在證明本條例藉由債務人
    恪遵協力義務之方式，以示債務人確有債務清理之誠意。
二、本件債務人向本院聲請清算，雖主張：其在本條例施行前，
    曾依照中華民國銀行公會會員辦理消費金融案件無擔保債務
    協商機制與金融機構成立協商，然因有不可歸責於己致履行
    顯有重大困難之事由，故向本院聲請清算，復未經法院裁定
    開始更生或許可和解或宣告破產云云。本院審查債務人之97
    年5月2日所遞之更生聲請狀及資料，因發現其狀內記載與資
    料有尚待釐清之處，遂於97年5月9日通知債務人補正或說明
    ，共五項待補正之資料或可疑之處，該裁定已合法送達債務
    人，有本院送達證書在卷可稽。債務人雖於97年5月19日具
    狀向本院說明，並補具相關文件在案，然徵諸聲請狀載以：
    「95年11月份起每月繳款14,586元，至97年2月份止，至今
    未繳」，而財產及收入狀況說明書復稱：「自95年5月1日離
    職至今都無工作（白內障開刀視力欠佳），唯一收入是偶爾
    替旅行社帶團平均一年3至5次，收入約為新台幣8萬元」云
    云，經本院命其說明「協商成立後，迄聲請更生之日，何時
    未清償及無法清償之原因」，聲請人僅一再陳稱其收入不穩
    定，卻未對「95年11月至97年2月間之還款來源」「如何因
    離職而不能履行一致性協商方案」，加以說明。蓋聲請人本
    應對於己身財務狀況，知之甚詳，在本院命其據實陳述之前
    提下，仍為此等不明瞭、不完足之處，難謂無本條例第46
    條第3款規定之違反。依首揭意旨，應駁回本件更生之聲請
    ，爰裁定如主文。
中    華    民    國    97    年    9     月    25    日
                  民事第四庭    法      官  趙子榮
上為正本係照原本作成
如不服本裁定，應於裁定送達後10日內，以書狀向本院提出抗告
，並繳納抗告費新臺幣1千元
中    華    民    國    97    年    9     月    25    日
                                書  記  官  謝榕芝


司法院資訊處製作；財團法人民間司法改革基金會備份。
